臺灣花蓮地方法院民事裁定
110年度消債更字第58號
聲  請  人  
即債務人    亣戶‧伊司丹大

代  理  人  張照堂律師（法扶律師）
上列聲請人因消費者債務清理事件聲請更生，本院裁定如下：
    主      文
債務人亣戶‧伊司丹大自民國111年2月21日下午4時起開始更生程
序。
命司法事務官進行本件更生程序。
    理      由
一、按債務人對於金融機構負債務者，在聲請更生或清算前，應
    向最大債權金融機構請求協商債務清償方案，或向其住、居
    所地之法院或鄉、鎮、市、區調解委員會聲請債務清理之調
    解。債權人為金融機構者，於協商或調解時，由最大債權金
    融機構代理其他金融機構。但其他金融機構以書面向最大債
    權金融機構為反對之表示者，不在此限。協商或調解成立者
    ，債務人不得聲請更生或清算。但因不可歸責於己之事由，
    致履行有困難者，不在此限。第75條第2項規定，於前項但
    書情形準用之。本條例施行前，債務人依金融主管機關協調
    成立之中華民國銀行公會會員，辦理消費金融案件無擔保債
    務協商機制與金融機構成立之協商，準用前二項之規定。消
    費者債務清理條例（下稱消債條例）第151條第1項、第4項
    、第7至9項分別定有明文。經查：
　㈠依聲請人於本件調解即本院110年度司消債調字第67號消費者
    債務清理事件（下稱110年調解）所提出之財團法人金融聯
    合徵信中心查詢當事人綜合信用報告回覆書（民國110年5月
    24日申請）顯示，聲請人曾參與銀行公會債務協商，目前狀
    態為毀諾等情。另依本院調取之本院104年度司消債調字第3
    6號消費者債務清理事件（下稱104年調解）中聲請人所提出
    之財團法人金融聯合徵信中心查詢當事人綜合信用報告回覆
    書（民國104年8月31日申請）亦顯示聲請人曾參與銀行公會
    債務協商，目前狀態為毀諾等情。又依104年調解卷附之104
    年12月10日調解筆錄內容觀之，聲請人於當日有與債權人凱
    基商業銀行、台北富邦商業銀行、花蓮第一信用合作社等金
    融機構在本院成立調解，約定還款金額部分，對凱基商業銀
    行為每月新臺幣（下同）2,844元、對台北富邦商業銀行為
    每月3,656元、對花蓮第一信用合作社為每月4,043元、合計
    為10,543元等情。由上開事證綜合觀之，聲請人於104年與
    上開3家金融機構成立債務調解前，應曾有參加銀行公會協
    商成立並嗣已毀約等情。又聲請人於本件雖稱其自105年1月
    起即按約定清償還款迄今，並無毀諾等語，並提出相關清償
    之存款憑條為證，但此應指聲請人有按上開104年成立之調
    解還款，而上開當事人綜合信用報告回覆書所記載之聲請人
    毀諾，應係指聲請人於104年之前曾有參加銀行公會協商成
    立並毀約等情。
　㈡再者，就本件聲請人是否可再聲請更生部分，聲請人既已於1
    04年12月10日成立消債調解，依上開規定，自應以該日之後
    有無發生因不可歸責於己之事由，致履行有困難之事由為判
    斷。聲請人於本院行調查程序時陳稱：目前債務總金額為7,
    064,445元（分別為台北富邦商業銀行193,762元、凱基商業
    銀行1,042,000元、花蓮第一信用合作社506,000元、華開租
    賃股份有限公司4,322,683 元、邱錫樑100萬元）。聲請人
    沒有毀諾，目前還在繳。因為之前僅只有跟部分債權人協商
    成立，其他沒有協商的債權人如果對聲請人為強制執行，那
    聲請人就沒有辦法照之前的協商條款履行，甚至會影響到聲
    請人的必要支出，有不能清償之虞等語。查聲請人上開陳述
    目前所積欠之債務部分，其中就台北富邦商業銀行、凱基商
    業銀行、花蓮第一信用合作社、華開租賃股份有限公司等債
    務部分，與該等債權人於本件及110年調解事件中陳報之債
    權金額相符，至於積欠債權人邱錫樑債務部分，依邱錫樑於
    本院行調查程序時陳稱：聲請人欠款金額為本金1,373,843
    元及利息等語，並提出欠款相關資料等為證，其與聲請人所
    述欠款金額雖有不符，但可知聲請人至少積欠邱錫樑100萬
    元等，是以，聲請人目前債務確實至少高達7,064,445元。
    又依聲請人上開所提之相關清償之存款憑條內容，雖可知其
    迄今就104年調解成立之約款並未違約，但其亦稱因有積欠
    其他債權人即華開租賃股份有限公司4,322,683 元、邱錫樑
    100萬元等，本院審酌聲請人積欠其等之債務金額相當高，
    且依華開租賃股份有限公司所提出之債權憑證顯示聲請人積
    欠其債務金額之利息係按年息20%計算，而依目前聲請人所
    述之收入狀況為每月約3萬元及尚有其他債務之情況下，顯
    難認有清償之可能，換言之，聲請人於扣除每月必要生活費
    後，要再清償上開對華開租賃股份有限公司、邱錫樑之債務
    ，併依前揭調解條款金額付款，顯有困難，而該等債務依華
    開租賃股份有限公司、邱錫樑所提之債權證明等資料顯示該
    等債務均發生在97年前，故聲請人主張本件有不可歸責於己
    之事由，致無法依上開調解條款履行，應已為相當之釋明，
    本院認本件已符合消債條例第151條第7項但書要件，聲請人
    自可再聲請更生，合先敘明。
二、次按債務人不能清償債務或有不能清償之虞者，得依本條例
    所定更生或清算程序，清理其債務；債務人無擔保或無優先
    權之本金及利息債務總額未逾1200萬元者，於法院裁定開始
    清算程序或宣告破產前，得向法院聲請更生。觀諸消債條例
    第3條、第42條第1項規定自明。次按法院開始更生程序之裁
    定，應載明其年、月、日、時，並即時發生效力；法院開始
    更生或清算程序後，得命司法事務官進行更生或清算程序，
    必要時得選任律師、會計師或其他適當之自然人或法人一人
    為監督人或管理人，復為同條例第45條第1項、第16條第1項
    所明定。
三、聲請意旨略以：聲請人前因創業購買砂石車、及生活所需而
    借款，導致目前積欠債務，目前債務總金額為7,064,445元
　　。目前擔任客運司機，底薪加上安心就業津每月收入共約3
    萬元。又聲請人名下僅有所居住之房地即花蓮縣○○鄉○里村○
    里○街0號之財產。聲請人每月生活費必要支出約為15,946元
    ，故已有不足支付生活必要支出，有不能清償上開債務之情
    事。爰請裁定開始更生程序等語。
四、經查：
  ㈠按消債條例第3條規定：「債務人不能清償債務或有不能清償
    之虞者，得依本條例所定更生或清算程序，清理其債務。
　　」，而此所謂「不能清償債務或有不能清償之虞」者，係指
    債務人欠缺清償能力，且對於已屆清償期，或已受請求債務
    之全部或主要債務，客觀上可預見處於通常且繼續的不能清
    償之狀態而言，方符合消費者債務清理條例為使不幸陷入經
    濟困境之人得以清理債務、重建生活，並在債務清理過程中
    能保有符合人性尊嚴之最低基本生活之目的，亦即本院自應
    綜合聲請人目前全部收支及財產狀況，評估是否不能維持符
    合人性尊嚴之最基本生活條件，而有「不能清償或不能清償
    之虞」之情。
　㈡聲請人上開主張，業據其於110年調解事件及本件本院審理時
    提出戶籍謄本、聲請人之財產及收入狀況說明書、債權人清
    冊、在職證明、聲請人之全國財產稅總歸戶財產查詢清單及
    108、109年度綜合所得稅各類所得資料清單、聲請人配偶及
    子女之全國財產稅總歸戶財產查詢清單及109年度綜合所得
    稅各類所得資料清單、聲明人及其配偶、子女之金融機構存
    摺明細資料、財團法人金融聯合徵信中心查詢當事人綜合信
    用報告回覆書、在職證明書、保險資料、勞保投保資料、子
    女之身心障礙證明等附卷可參，經核大致相符。
　㈢又聲請人陳報所負債務為7,064,445元，有其提出之財團法人
    聯合徵信中心之綜合信用報告回覆書1份為證，且有聲請人
    之債權人於上開110年度調解事件及本院審理時所提出之債
    權資料可佐。其中僅對邱錫樑債務部分，與邱錫樑所陳報者
    不相符外，其餘均相符。但至少可認聲請人積欠邱錫樑100
    萬元，故本院即先以聲請人所承認之金額即7,064,445元作
    為計算本件其所負債務之基礎。又聲請人自陳月收入約3萬
    元，名下僅有所居住之上開房地之財產，有上開聲請人之所
    得稅各類所得資料清單、全國財產稅總歸戶財產查詢單、存
    摺資料、在職證明書等可稽。從而，本院即以聲請人每月收
    入約3萬元，作為計算聲請人目前償債能力之依據。
　㈣聲請人所陳每月必要生活費用支出為以政府公告之每月最低
    生活費乘以1.2倍計算即15,946元，參酌消債條例第43條第7
    項、第64條之2第1項之規定，本院即以此金額作為聲請人每
    月必要生活費用支出之金額。是以，聲請人目前每月收入約
    3萬元，扣除上述每月必要支出後，尚餘約14,054元，又聲
    請人所負債務利息甚高，實難認依聲請人目前前揭財務及收
    入情形，可清償其積欠之上開債務及持續發生之利息，自堪
    信其客觀上有不能清償債務之虞之情事。
五、綜上所述，聲請人之上開財務狀況經核有不能清償其前揭債
    務之虞之情應為真實，應予其更生之機會。此外，本件又查
    無聲請人有消債條例第6條第3項、第8條或第46條各款所定
    駁回更生聲請之事由存在，則聲請人聲請更生，洵屬有據，
    應予准許，並命司法事務官進行本件更生程序，爰裁定如主
    文。
六、聲請人於更生程序開始後，應禁止貪圖享受、節制慾望，避
    免支出與其收入顯不相當之不必要花費，並提出足以為債權
    人會議可決或經法院認為公允之更生方案供為採擇，而司法
    事務官於進行本件更生程序、協助聲請人提出更生方案時，
    亦應依社會常情及現實環境衡量聲請人之償債能力，並酌留
    其生活上應變所需費用，進而協助聲請人擬定允當之更生方
    案，始符消債條例重建聲請人經濟生活之立法目的，附此敘
    明。
中　　華　　民　　國　　111 　年　　2 　　月　　21　　日
                  消債法庭    法  官  鍾志雄
上列正本係照原本作成。
本裁定不得抗告。　　　
中　　華　　民　　國　　111 　年　　2 　　月　　21　　日
                              書記官  胡釋云